臺灣桃園地方法院宣示判決筆錄　　　　99年度審易字第1858號
公　訴　人　臺灣桃園地方法院檢察署檢察官
被　　　告　黃政偉
指定辯護人　本院公設辯護人　陳瑞明
上列被告因侵占等案件（起訴案號：99年度調偵字第917 號），
於中華民國100 年4 月15日下午5 時，在本院第十四法庭宣示判
決，出席職員如下：
　　　　　法　官　顏世翠
　　　　　書記官　張筆隆
法官起立朗讀判決主文、犯罪事實要旨、處罰條文及告以上訴限
制、期間並提出上訴狀之法院，且諭知記載其內容：
一、主  文：
    黃政偉意圖為自己不法之所有，而侵占對於業務上所持有之
    物，處有期徒刑柒月；又意圖為自己不法之所有，而侵占對
    於業務上所持有之物，處有期徒刑捌月；又意圖為自己不法
    之所有，而侵占對於業務上所持有之物，處有期徒刑玖月；
    又意圖為自己不法之所有，以詐術使人將本人之物交付，處
    有期徒刑陸月。應執行有期徒刑貳年，緩刑伍年，並應於緩
    刑期內向告訴人戴俊義賠償新臺幣共壹佰貳拾參萬貳仟壹佰
    貳拾肆元整，自民國一百年二月起，按期於每月給付新臺幣
    貳萬元，至全部清償完畢之日止，如有一期不履行，視為全
    部到期。
二、犯罪事實要旨：
    黃政偉係受僱於戴俊義所經營位於桃園縣桃園市○○路○段
    207 巷63號之「津玖洋行」之業務專員，負責客戶開發、送
    貨、製作銷貨單及收取貨款等業務，為從事業務之人，因亟
    需資金，(一)竟意圖為自己不法之所有，基於業務侵占之犯意
    ，接續自民國96年5 月1 日起至97年6 月1 日止，藉執行業
    務之機會，將向霸味環北店等客戶收取之貨款共新台幣（下
    同）35萬9,128 元，易持有為所有，予以侵占入己，嗣於97
    年6 月間，戴俊義察覺有異，經清查貨款後，查悉上情，惟
    因黃政偉希望戴俊義給予自新還款之機會，戴俊義並未提出
    告訴，且讓黃政偉繼續留任津玖洋行工作；(二)詎黃政偉故態
    復萌，復意圖為自己不法所有之業務侵占犯意，接續自97年
    12 月1日起至98年2 月15日止，又藉執行業務之機會，將向
    霸味環北店等客戶收取之貨款共58萬985 元，易持有為所有
    ，予以侵占入己，嗣於98年2 月15日戴俊義察覺有異，經清
    查貨款後，查悉上情，經黃政偉之父親懇求，戴俊義同意再
    給黃政偉自新之機會，而未提出刑事告訴；(三)然黃政偉猶不
    知悔改，復接續自98年12月1 日起至99年1 月10日止，基於
    意圖為自己不法所有之業務侵占犯意，再將向客戶收取之貨
    款共65萬7011元，易持有為所有，予以侵占入己，總計其侵
    占之貨款金額為159 萬7,124 元（起書誤載為133 萬2,2124
    元，應予以更正）；(四)黃政偉除侵占前揭貨款外，圖謀自「
    津玖洋行」詐取貨品私下變賣得利，明知「正一平價海鮮」
    、「臺灣羊」等客戶並無訂購貨物，竟基於行使業務登載不
    實文書及詐欺取財之犯意，接續自98年12月16日起至99年1
    月10日止，於業務上所製作之銷貨單上，虛偽記載訂購貨物
    之內容，並持向戴俊義行使之，使戴俊義陷於錯誤，逕交付
    總價共13萬2,554 元之貨物予黃政偉，黃政偉再變賣獲利，
    足生損害於「正一平價海鮮」、「臺灣羊」等店家及戴俊義
    ，嗣於99年1 月10日，戴俊義察覺有異，查悉上情。
三、處罰條文：
    刑法第336 條第2 項、第216 條、第215 條、第339 條第1
    項、第55條、第51條第5 款、第74條第1 項第1 款、第2 項
    第3 款，刑法施行法第1 條之1 第1 項、第2 項前段。
四、附記事項：
    核被告犯罪事實欄(一)、(二)及(三)所為，均係犯刑法第336 條第
    2 項之業務侵占罪；被告多次向客戶收取之貨款侵占之犯行
    ，均係於密切接近之時、地為之，且侵害同一財產法益，各
    行為之獨立性極為薄弱，依一般社會觀念，各舉動難以強行
    分開，應視為數個舉動之接續實施，合為包括之一行為予以
    評價，就此部分應論以接續犯，惟被告之業務侵占犯行分別
    於97年6 月、98年2 月及99年1 月間為告訴人戴俊義察覺，
    其於發覺後又再犯業務侵占之犯行，因認已中斷接續之犯意
    ，屬另行起意，是被告犯罪事實欄(一)、(二)及(三)前後之接續業
    務侵占之犯行，應論以3 次行為，且犯意各別，應分論併罰
    。犯罪事實欄(四)所為，係犯刑第216 條、第215 條之行使業
    務上登載不實文書罪及同法第339 條第1 項之詐欺取財罪；
    其登載不實事項於業務上文書後復持以行使，其不實登載之
    低度行為，應為行使業務登載不實文書之高度行為所吸收，
    不另論罪；被告所為行使業務登載不實文書與詐欺取財犯行
    ，各係於密切接近之時地所實施，侵害同一之法益，各行為
    之獨立性極為薄弱，依一般社會健全觀念，在時間差距上，
    難以強行分開，在刑法評價上，以視為數個舉動之接續施行
    ，合為包括之一行為予以評價，較為合理，屬接續犯，為實
    質上之一行為，其以一行為同時觸犯上開行使業務登載不實
    文書、詐欺取財二罪，為想像競合犯，應依刑法第55條規定
    從一重論以詐欺取財罪。爰審酌被告犯罪之動機、目的、手
    段，及侵占或詐欺貨款之金額，所生之損害，及犯後均坦承
    犯行，並已與告訴人達成和解及犯後態度良好等一切情狀，
    分別量處如主文所示之刑，並定其應執行之刑。末查被告前
    未曾受有期徒刑以上刑之宣告，有臺灣高等法院被告前案紀
    錄表1 份附卷可憑，其經此科刑教訓，應能知所警惕而無再
    犯之虞，本院認所受上開刑之宣告以暫不執行為適當，爰併
    宣告緩刑5 年，並依刑法第74條第2 項第3 款規定，命被告
    以主文所示之履行方式，於緩刑期內賠償共123 萬2,124 元
    予告訴人戴俊義，以啟自新。
五、協商判決除有刑事訴訟法第455 條之4 第1 項第1 款於本訊
    問程序終結前，被告撤銷協商合意或檢察官撤回協商聲請者
    ；第2 款被告協商之意思非出於自由意志者；第4 款被告所
    犯之罪非第455 條之2 第1 項所定得以協商判決者；第6 款
    被告有其他較重之裁判上一罪之犯罪事實者；第7 款法院認
    應諭知免刑或免訴、不受理者情形之一，及違反同條第2 項
    「法院應於協商合意範圍內為判決；法院為協商判決所科之
    刑，以宣告緩刑或2 年以下有期徒刑、拘役或罰金為限」之
    規定者外，不得上訴。
六、如有前項得上訴之情形者，得自收受判決送達後10日內，向
    本院提出上訴書狀，上訴於第二審法院。
中    華    民    國    100   年    4     月    15    日
                        刑事庭  法  官  顏世翠
                                書記官  張筆隆
以上正本證明與原本無異。
                                書記官  張筆隆
中    華    民    國    100   年    4     月    15    日
附錄本案論罪科刑依據之法條：
中華民國刑法第336 條
對於公務上或因公益所持有之物，犯前條第1 項之罪者，處1 年
以上7 年以下有期徒刑，得併科5 千元以下罰金。
對於業務上所持有之物，犯前條第1 項之罪者，處6 月以上5 年
以下有期徒刑，得併科3 千元以下罰金。
前二項之未遂犯罰之。
中華民國刑法第216 條
行使第210 條至第215 條之文書者，依偽造、變造文書或登載不
實事項或使登載不實事項之規定處斷。
中華民國刑法第215 條
從事業務之人，明知為不實之事項，而登載於其業務上作成之文
書，足以生損害於公眾或他人者，處3 年以下有期徒刑、拘役或
5 百元以下罰金。
中華民國刑法第339 條第1 項
意圖為自己或第三人不法之所有，以詐術使人將本人或第三人之
物交付者，處5 年以下有期徒刑、拘役或科或併科1 千元以下罰
金。